【裁判字號】    92,交聲,894
【裁判日期】    921028
【裁判案由】    交管條例聲異
【裁判全文】
臺灣板橋地方法院交通事件裁定                    九十二年度交聲字第八九四號
    原處分機關  交通部公路總局臺北區監理所板橋監理站
    異  議  人
    即受處分人  甲○○
右列異議人因違反道路交通管理處罰條例案件，對於交通部公路總局臺北區監理所於
中華民國九十二年四月二十一日所為之裁決（原處分案號：板監違字第裁四一－Ｃ0
0000000號）聲明異議，本院裁定如左：
    主  文
異議駁回。
    理  由
一、原處分機關以：異議人即受處分人甲○○於民國八十九年六月二十五日下午二時
    三十分許，騎乘ＭＣＳ－七０九號重型機車，在台北縣新莊市○○路、公園一路
    口，因「駕車行經有燈光號誌管制之交叉路口闖紅燈」違規，為台北縣政府警察
    局新莊分局員警當場舉發，爰依道路交通管理處罰條例第五十三條規定，裁處罰
    鍰新臺幣一千八百元，並依同條例第六十三條第一項第三款記違規點數三點之處
    分。
二、異議意旨略謂：異議人於右揭時、地騎車行經上開路口時，其前方燈光號誌仍為
    綠燈，路中突遭一待左轉之大貨車阻擋，待有空隙時始繼續前進，惟因在大貨車
    後方致無法看見前方燈號變換，且已行駛至路中，遂儘速離去，詎為員警攔檢指
    異議人闖紅燈，實難甘服。查交通事件之真實情況稍縱即逝，本件警員之認定與
    異議人間有差異，警員只須將當時是否有大貨車左轉之情形忠實記載，即能保全
    現場證據，竟不為之，則該員警之證據保全顯有過失。又法院受理交通事件，依
    道路交通管理處罰條例第八十九條，準用刑事訴訟法之規定，故依刑事訴訟法第
    一百五十六條、第一百六十一條之規定，警員對異議人之違規事由應負舉證責任
    ，並依「倘有懷疑，則從被告之利益解釋」之證據法則，對異議人為有利之認定
    ，為此聲明異議，請求撤銷原處分云云。
三、按汽（機）車駕駛人，行經有燈光號誌管制之交岔路口闖紅燈者，處一千八百元
    以上五千四百元以下罰鍰，道路交通管理處罰條例第五十三條定有明文；又汽（
    機）車駕駛人有上述違規行為時，除依原條款處罰鍰外，並記違規點數三點，同
    條例第六十三條第一項第三款亦有明定。
四、經查，本件異議人於八十九年六月二十五日下午二時三十分許，騎乘車號ＭＣＳ
    －七０九號重型機車行經台北縣新莊市○○路、公園一路口，在設有燈光號誌管
    制之交叉路口違規闖紅燈之事實，業據異議人陳明在卷，並有北縣警交字第Ｃ
    0000000號舉發違反道路交通管理事件通知單影本一紙在卷可稽，自屬實
    在。異議人雖執前詞提出本件異議，然交通標誌、標線、號誌之指示、警告、禁
    制等設置，具有公示、公信之效果，異議人行經上開設有燈光號誌管制之路口，
    自應隨時注意路上各車輛之行進及燈光號誌之變化，保持適當行車距離，以避免
    緊急、突發之路況發生，不得以遭前方車輛阻擋，或該路口燈號標示不清，未及
    注意或路況不熟等詞而解免其責任，故異議人所指遭前方大貨車阻擋致無法在燈
    光號誌變換前穿越馬路縱屬事實，亦難據為免責之事由。又警員於執行交通舉發
    勤務時，對受舉發人爭執之事項，並無應記載於舉發通知單上供查考之規定，況
    本件異議人所指因前方有大貨車行進之事由縱屬事實，仍無由免責，已如前述，
    故警員未記載此事由於舉發通知單上，亦難指有何證據保全之疏失。且道路交通
    管理處罰條例第八十九條定法院受理有關交通事件，「準用」刑事訴訟法之規定
    ，而非「適用」，自應以性質相容者始準用之。是交通警員掣單舉發違反道路交
    通管理處罰條例所列之違規事實，本質上為行政處分，係公務員基於職務上權力
    ，依法就特定之具體事件所為具有公法上效果之單方行政行為，基於公務員為公
    法上行為具有公信力之原則，該行政處分當可被推定為真正，其據以依法處分之
    事實認定亦為真正無誤，本此公信原則，乃立法者賦予行政機關制定違反道路交
    通事件統一裁罰標準及處理細則，使勤務警員得當機處分以達其維護交通秩序、
    安全之行政目的。反之，若謂公務員一切行政行為均需預留證據以證其實，則國
    家行政勢必窒礙難行。據此，刑事訴訟法就犯罪證據有關之規定中與屬行政秩序
    罰之交通違規裁罰本質不合之部分，自不在準用之列。況異議人對本件舉發之爭
    點在其行進間遭前車阻擋，應有免責事由云云，是本件並無任何證據足資證明執
    勤員警有捏造事實違法取締之情事，則其本於維護交通秩序、安全職責所為之舉
    發，自應受到合法、正確之推定。異議人所辯各節，尚難採為免責之依據，本件
    事證明確，異議人之違規行為堪以認定。從而，原處分機關依據道路交通管理處
    罰條例第五十三條第一項規定，以異議人前已異議為由，以最低度裁處罰鍰新臺
    幣一千八百元，並依同條例第六十三條第一項記違規點數三點之處分，無任何違
    誤，量罰亦甚妥適，應予維持，本件異議為無理由，應駁回之。
據上論斷，應依道路交通管理處罰條例第八十七條第二項，道路交通案件處理辦法第
十九條，裁定如主文。
中      華      民      國    九十二    年      十      月    二十八    日
                                        臺灣板橋地方法院交通法庭
                                            法  官  鄭  水  銓
又正本證明與原本無異。
如不服本裁定應於送達後五日內向本院提出抗告狀。
                                            書記官  謝  明  倫
中      華      民      國    九十二    年      十      月    二十八    日


司法院資訊處製作；財團法人民間司法改革基金會備份。
